臺灣士林地方法院刑事裁定
聲明異議人
即　受刑人　陳璁澓
　　　（原名陳欽城）
上列聲明異議人因犯槍砲彈藥刀械管制條例等案件，不服臺灣士
林地方法院檢察署100 年度執更緝字第23號執行指揮書之檢察官
執行，而聲明異議，本院裁定如下：
    主  文
聲明異議駁回。
    理  由
一、聲明異議意旨略以：（一）其因殺人未遂等案件，於民國（
    下同）82年4 月13日入監執行，並於88年9 月2 日假釋出監
    ，所餘刑期付保護管束，適逢96年減刑條例施行，犯罪日期
    在96年4 月24日前者，刑期在1 年6 月以下者均予減刑，緩
    刑或假釋中之人犯，於本條例施行之日起，視為已依前項規
    定減其宣告刑，毋庸聲請裁定減刑。而受刑人經減刑後之刑
    期為14年2 月，假釋期滿日為95年5 月，然觀之臺北監獄報
    請撤銷假釋報告單之發文日期為96年6 月20日，該時間距離
    受刑人期滿之日95年5 月已有1 年1 月之遙。（二）96年罪
    犯減刑條例實行在前，受刑人應已受惠於該減刑條例，而不
    該再由臺灣士林地方法院檢察署檢察官撤銷受刑人之假釋，
    依照刑法第2 條及臺灣高等法院98年度抗字第634 號裁定之
    要旨，應適用最有利於受刑人之法律，以維護正義公平，因
    此，對於聲請人之指揮執行，實難甘服等語。
二、按受刑人或其法定代理人或配偶以「檢察官執行之指揮為不
    當者」，得向諭知該裁判之法院聲明異議。刑事訴訟法第
    484 條定有明文。
三、經查：
（一）受刑人陳璁澓（原名陳欽城，下簡稱受刑人）因殺人未遂
      、槍砲彈藥刀械管制條例等案件，經臺灣高等法院以81年
      度上訴字第5732號判決判處如附表一所示之宣告刑，並定
      應執行有期徒刑8 年，嗣經最高法院以82年度臺上字第12
      68號判決上訴駁回而確定。受刑人又因違反麻醉藥品管理
      條例等案件經本院以81年度訴字第1182號分別判處如附表
      二所示之宣告刑，並定應執行刑有期徒刑8 年確定。而其
      所犯如附表一、二所示共計7 罪，再經本院以82年度聲字
      第306 號裁定定應執行有期徒刑16年確定等情，業經本院
      調閱前開案卷、本院99年度聲減字第31號案卷及所附之裁
      判書查核明確，並有臺灣高等法院被告前案紀錄表1 份在
      卷可按，而堪認定。
（二）受刑人係於82年4 月13日入監執行附表一、二所示各罪應
      執行刑16年，於88年9 月2 日假釋出監並付保護管束，保
      護管束期滿日為97年3 月2 日，尚餘殘刑8 年6 月一節，
      業經本院調閱臺灣士林地方法院檢察署89年度執護助字第
      8 號執行卷內附之士檢89執助戊字第54號檢察官執行保護
      管束指揮書、假釋證明書等資料查核無誤。
    1.詎受刑人於保護管束期間之95年11月、12月開始未依規定
      至臺灣士林地方法院檢察署報到，違反保護管束期間應遵
      守事項，經臺灣士林地方法院檢察署一再發函告誡，並通
      知若未遵期報到執行保護管束，經函請原執行監獄報請撤
      銷假釋，另派員訪視，及函知原執行監獄即法務部矯正署
      臺北監獄（下簡稱臺北監獄）等情，亦有同執行卷內所附
      之臺灣士林地方法院檢察署95年12月13日士檢束字第3345
      3 號函、96年1 月5 日士檢束字第350 號、第352 號函、
      送達證書、執行保護管束情況訪視報告表、臺北監獄96年
      1 月10日以北監教字第0961000289號函等函件在卷可稽。
    2.受刑人於96年2 月8 日至臺灣士林地方法院檢察署報到後
      ，竟拒絕採尿逕行離去，違反保護管束應遵守事項，經該
      署發函告誡，如再有違誤，將報請原執行監獄撤銷假釋，
      詎受刑人於96年3 月1 日仍逾期未報到，經該署於96年3
      月23日士檢束字第7928號、96年4 月19日以士檢清束字第
      10658 號、96年5 月18日士檢清束字第13990 號、96年5
      月23日士檢清束第14380 號函知受刑人，因於保護管束期
      間，未依規定報到事由，違反保安處分執行法第74條之2
      之規定且情節重大，請受刑人陳述意見，有該署前開函文
      、送達證書在卷可參。
    3.此外，受刑人自95年年底起至96年5 月7 日止，因施用第
      二級毒品安非他命之犯行，於96年4 月間亦有施用第二級
      毒品大麻之犯行，為警於96年5 月7 日查獲，經本院以96
      年度毒聲字第217 號裁定送觀察勒戒，於96年5 月9 日入
      所執行觀察勒戒後，復經本院以96年度毒聲字第315 號裁
      定令入戒治處所施行強制戒治，於97年4 月7 日始釋放出
      所，經臺灣士林地方法院檢察署檢察官於97年5 月6 日以
      97年度戒毒偵字第45號不起訴處分等情，亦有前開聲請書
      、裁判書、不起訴處分出附於前開執行卷及本院卷內可參
      。
    4.因受刑人有前揭違反保護管束期間應遵守事項且情節重大
      之情，臺北監獄遂以受刑人違反保安處分執行法第74條之
      2 第1 、2 、4 款規定，情節重大，報請請法務部撤銷受
      刑人前開假釋，經法務部於96年7 月13日以法矯字第0960
      024363號函示准許撤銷假釋，臺北監獄復於96年7 月17日
      以北監教字第09610073173 號函知臺灣士林地方法院檢察
      署執行撤銷假釋受刑人附表一、二所示各罪之殘餘刑期8
      年6 月，同有前開函文附於執行卷內可憑。
    5.承上各節說明，可證係由臺北監獄報請請法務部撤銷受刑
      人前開假釋，經法務部准許撤銷受刑人假釋之處分，再通
      知臺灣士林地方法院檢察署執行受刑人前開殘刑，而非由
      本件執行檢察官即臺灣士林地方法院檢察署檢察官撤銷前
      開假釋甚明，是以，受刑人主張臺灣士林地方法院檢察署
      檢察官撤銷其假釋云云，容有誤會。
（三）次按受保護管束人違反保護管束規則，情節重大，而撤銷
      假釋，仍屬刑事裁判執行之一環，為廣義之司法行政處分
      ，受保護管束人對於檢察官所指揮執行撤銷假釋之原因事
      實，如有不服，固非不得依刑事訴訟法第484 條之規定，
      俟檢察官指揮執行該假釋撤銷後之殘刑時，由受刑人或其
      法定代理人或配偶向當初諭知該刑事裁判之法院，聲明異
      議以求救濟。至於法務部依保安處分執行法撤銷保護管束
      人假釋之處分，因尚未經檢察官指揮執行，即無對該法務
      部之處分依刑事訴訟法第484 條聲明異議之餘地（最高法
      院95年度臺抗字第441 號裁判要旨參照）。查臺灣士林地
      方法院檢察署檢察官於受刑人假釋撤銷後，指揮執行殘刑
      ，受刑人係此不服，而提起本件聲明異議，程序上固核無
      不合。
（四）惟按犯罪在中華民國96年4 月24日以前者，除本條例另有
      規定外，依下列規定減刑：1.死刑減為無期徒刑。2.無期
      徒刑減為有期徒刑20年。3.有期徒刑、拘役或罰金，減其
      刑期或金額二分之一。緩刑或假釋中之人犯，於本條例施
      行之日起，視為已依前項規定減其宣告刑，毋庸聲請裁定
      減刑。【但經撤銷緩刑之宣告或假釋者，仍應依本條例規
      定聲請裁定減刑】。【96年7 月16日】施行之中華民國96
      年罪犯減刑條例第2 條定有明文。次按「查本件受刑人前
      於假釋中，固曾經檢察官依中華民國96年罪犯減刑條例第
      2 條第2 項前段所定擬制減刑之法律效果，就應減刑之各
      罪視為減得之刑，與不應減刑之罪，聲請定其應執行之刑
      ，並經原審法院裁定確定，有該裁定在卷可稽。然受刑人
      既嗣經撤銷假釋，即應執行殘餘刑期，而其於未經裁定減
      刑前，尚有殘餘刑期6 年1 月又11日待執行，亦有卷附臺
      灣臺北監獄97年6 月20日北監教字第0971005103號函、臺
      灣桃園地方法院檢察署97年7 月18日日桃檢玲戊97執更75
      4 字第57573 號函影本可憑，是檢察官依中華民國96年罪
      犯減刑條例第2 條第2 項但書、第11條規定，聲請原審裁
      定減刑及定其應執行之刑，並無不合」（最高法院98年度
      臺抗字第119 號、臺灣高等法院98年度聲減更（一）字第
      1 號裁定參照）。
    1.查本件受刑人保護管束期滿日期為97年3 月2 日，前揭中
      華民國96年罪犯減刑條例係於96年7 月16日施行，然本件
      受刑人遭撤銷假釋之原因事實即施用毒品而違反保安處分
      執行法第74條之2 第1 、2 、4 款規定且情節重大者，乃
      發生於96年7 月16日之前，亦於前揭條例施行前之96年7
      月13日即經法務部准予撤銷假釋無訛，已見前述，換言之
      ，受刑人之假釋，於保護管束期滿前以及96年罪犯減刑條
      例96年7 月16日施行前，已遭撤銷，依法即應執行殘刑8
      年6 月，並無受刑人主張適用96年罪犯減刑條例第2 條第
      2 項前段「緩刑或假釋中之人犯，於本條例施行之日起，
      視為已依前項規定減其宣告刑，毋庸聲請裁定減刑」擬制
      減刑規定之餘地，因此，受刑人主張其適用擬制減刑之法
      律效果後，減刑後之刑期為14年2 月，假釋期滿日為95年
      5 月云云，於法尚屬無據。
    2.如上所述，受刑人既於96年7 月13日已遭撤銷假釋，本應
      執行殘餘刑期8 年6 月，然因其所犯之附表一、二所示各
      罪，有部分犯罪乃合乎中華民國96年罪犯減刑條例之減刑
      要件，應減刑與不應減刑者亦有再定應執行刑之必要，依
      前揭最高法院98年度臺抗字第11 9號、臺灣高等法院98年
      度聲減更（一）字第1 號裁定要旨之說明，臺灣士林地方
      法院檢察署檢察官自得依前揭條例第2 條第2 項但書等規
      定向本院聲請減刑，於法應屬有據，依前揭裁定要旨說明
      ，縱然撤銷假釋在中華民國96年罪犯減刑條例施行後，仍
      應依該條例第2 條第2 項但書等規定聲請減刑至明。而臺
      灣士林地方法院檢察署檢察官據此聲請，經本院以99年度
      聲減字第31號裁定減刑及定應執行刑14年2 月，已合法送
      達受刑人，裁定於99年7 月15日確定，受刑人遲至100 年
      3 月24日始對前揭裁定提起抗告，業經本院於100 年4 月
      25 日 以抗告逾期裁定駁回確定等情，亦經調閱前開案卷
      查核無誤，因此，受刑人主張其應有適用前揭條例第2 條
      第2項 前段擬制減刑之法律效果云云，亦有誤會。
    3.本件受刑人依本院82年度聲字第306 號確定裁定，原應執
      行刑為16年，撤銷假釋後，殘餘刑期原為8 年6 月，經本
      院99年度聲減字第31號裁定減刑及另定應執行刑14年2 月
      後，交互計算減刑幅度為1 年10月，故受刑人所餘殘刑為
      6 年8 月，因此，臺灣士林地方法院檢察署檢察官依本院
      96年度聲減字第31號確定裁定，與受刑人原定執行刑及已
      執行之刑期，交互計算後，核發100 年執更緝乙字第23號
      執行指揮書，執行殘餘刑期6 年8 月，受刑人於100 年2
      月2 日入監執行，執行期滿日為106 年10月1 日一節，亦
      經本院調閱臺灣士林地方法院檢察署100 年度執更緝字第
      23號執行卷查核無誤，並有前揭執行指揮書在卷可稽，可
      徵檢察官指揮執行本件減刑後之殘餘刑期6 年8 月，於法
      應無違誤之處。
四、綜上各節，交互參照，受刑人就臺灣士林地方法院檢察署檢
    察官聲請撤銷假釋及指揮執行減刑後之殘餘刑期6 年8 月聲
    明異議，均為無理由，應予駁回。
五、據上論斷，依刑事訴訟法第486條，裁定如主文。
中    華    民    國  100     年    5     月    20    日
                  刑事第七庭  法  官      黃欣怡
以上正本證明與原本無異。
如不服本裁定應於送達後5 日內向本院提出抗告狀。
                              書記官      謝文傑
中    華    民    國   100    年    5     月    20    日
附表一：
┌─┬────────────────┬──────────┬─────┐
│  │    所   犯   罪   名           │   宣   告   刑     │減刑要件  │
├─┼────────────────┼──────────┼─────┤
│1 │未經許可無故持有獵槍            │有期徒刑壹年。      │應減刑    │
├─┼────────────────┼──────────┼─────┤
│2 │殺人未遂                        │有期徒刑柒年陸月。  │不應減行  │
│  │                                │                    │          │
└─┴────────────────┴──────────┴─────┘
附表二：
┌─┬────────────────┬──────────┬─────┐
│  │    所   犯   罪   名           │   宣   告   刑     │減刑要件  │
├─┼────────────────┼──────────┼─────┤
│1 │連續非法吸用化學合成麻醉藥品罪  │有期徒刑伍月        │應減刑    │
├─┼────────────────┼──────────┼─────┤
│2 │收受贓物罪                      │有期徒刑參月        │應減刑    │
├─┼────────────────┼──────────┼─────┤
│3 │連續明知為禁藥而轉讓罪          │有期徒刑壹年貳月    │應減刑    │
├─┼────────────────┼──────────┼─────┤
│4 │未經許可，無故持有彈藥罪        │有期徒刑肆月        │應減刑    │
├─┼────────────────┼──────────┼─────┤
│5 │意圖販賣而持有麻煙罪            │有期徒刑柒年貳月    │不應減刑  │
└─┴────────────────┴──────────┴─────┘